【裁判字號】    89,訴,2616
【裁判日期】    900111
【裁判案由】    清償借款
【裁判全文】
臺灣高雄地方法院民事判決  八十九年度訴字第二六一六號
    原      告    聯邦商業銀行股份有限公司
    法定代理人    丁○○
    訴訟代理人    賴玫均
    訴訟代理人    甲○○
    訴訟代理人    戊○○
    被      告    丙○○
    訴訟代理人    乙○○
    被      告    己○○
                  庚○○
    訴訟代理人    樓嘉君律師
    訴訟代理人    姜宜君律師
    訴訟代理人    林敏澤律師
    複代  理  人  陳  新律師
右當事人間請求清償借款事件，本院判決如左：
    主      文
    事      實
    理      由
中      華      民      國    九十      年      一      月     十一     日
                                臺灣高雄地方法院民事第六庭
~B法  官  林雯娟
右正本證明與原本無異。
如不服本判決，應於送達後廿日內，向本院提出上訴狀。
~B書記官  洪烽崇
中      華      民      國    九十      年      一      月     十一     日
為請求清償借款依法起訴事：
      訴之聲明
一、被告等應連帶給付新台幣（以下同）(一)貳佰陸拾柒萬捌仟陸佰捌拾玖元(二)陸拾貳
    萬柒仟貳佰玖拾貳元，及自民國(一)八十七年八月二十五日(二)八十八年十二月二十
    五日起至清償日止按年息百分之八．六五及百分之．八七計算之利息，其逾期超
    過六個月以內者，另按上開利率百分之十，逾期超過六個月以上部分按上開利率
    百分之二十計付違約金。
二、訴訟費用由被告等連帶負擔。
      事實及理由
一、被告丙○○於民國八十七年三月二十五日邀同其餘被告為連帶保證人，向原告借
    款(一)貳佰柒拾萬元(二)柒拾捌萬元，約定至民國九十二年三月二十五日止，利息按
    年息(一)八．六五(二)八．七計算，以一月為一期，按月攤還本息。另約定遲延履行
    時，除仍按上開利率外，逾期在六個月以內者，另按原定利率之一成加付違約金
    ，逾期超過六個月以上者，加倍給付。經被告等立據同一內容之借據及約定書乙
    紙（證一）交與原告收執。
二、詎被告丙○○借得上開款項後，自民國(一)八十七年八月二十五日(二)八十八年十二
    月二十五日起即未依約履行，現尚欠原告(一)貳佰陸拾柒萬捌仟陸佰捌拾玖元(二)陸
    拾貳萬柒仟貳佰玖拾貳元，依法告等自應負連帶給付責任，並應連帶給付自民國
    (一)八十七年八月二十五(二)八十八年十二月二十五日起至清償日止之利息及違約金
    。
三、為此爰依民法第二百七十三條及民事訴訟法第二十條之規定狀請  鈞院鑒核，賜
    准判決如原告訴之聲明，實為德便。
為兩造請求清償借款事件，依法提準備書狀事：
前呈起訴書內之聲明事實及理由均予引用，並否認被告庚○○所提之事證及答辨理由
，提準備書理由如下：
一、系爭借據上借款人之簽名確實為被告丙○○所親簽，本件請求之返還借款金額亦
    經被告丙○○訴訟代理人於八十九年十月二日當庭自認無誤，足認借款事實為真
    ，且被告己○○、庚○○對借據與對保書上簽名蓋章亦不否認，可見其確有保證
    事實。
二、又本件借款係有擔保之借款，依貸放時該擔保品評定市值之九成為撥貸金額並未
    超貸，故信用紀錄良好為貸放時主要考量因素，且依國人置產習慣，由家庭中一
    人擔任借款人，餘家庭成員分擔房貸金額者比比皆是，本件由原告丙○○擔任借
    款人自非特例。因此，原告於審核時完全符合規定，無任何過失，況借款人收入
    少並不代表其償債能力差。本件初貸時保證人己○○任職榮霖企業社技術員乙職
    ，年收入約四十萬，並非無資力，此業經原告於徵信調查時，確認無訛，至其後
    縱因個人因素致收入減少亦難謂原告於核貸之初有任何過失。
三、再者被告庚○○為借款人丙○○之表哥，依國人習慣親戚間互相作保司空見慣，
    理所當然。此依被告訴訟代理人乙○○之陳述，其與丙○○於借款前確實告知被
    告庚○○購屋總價需三八七萬元，可見被告庚○○對於保證金額知之甚詳，其事
    後改稱九十萬元，顯係遁詞，且連帶保證係為總債務保證，被告庚○○既知其擔
    任連帶保證人，豈有部份保證之理﹖且其所保證債務分成兩筆，亦無九十萬在內
    ，其九十萬之說，不攻自破，至證人莊美花乃被告庚○○之妻，其證詞偏頗，亦
    不足作為有利證據甚明。
四、查「保證債務之所謂連帶，係指保證人與主債務負同一債務，對於債權人各負全
    部給付之責任者而言，此就民法第二百七十二條第一項規定，連帶債務之文義參
    照觀之甚明。故連帶保證與普通保證不同，縱使無民法第七百四十六條所揭之情
    形，亦不得主張同法第七百四十五條關於檢索抗辯之權利。」此最高法院四十五
    年度台上字第一四二六號著有判例，是原告起訴請求被告丙○○應依消費借貸返
    還借款，請求被告己○○，庚○○依保證關係連帶付借款，原告請求洵為有理，
    懇請  鈞院鑒核，求賜如訴之聲明判決，至感德便。
為聲請調查證據暨再開辯論事：
      請傳喚
一、被告：丙○○      住高雄市○○路五五五巷一一號二三樓。
      待證事項
  (一)系爭二紙借據上借款人簽名是否為伊所簽﹖
  (二)借款當時伊幾歲﹖是否仍在服兵役﹖每月收入多少﹖
  (三)被告庚○○簽名係在伊之簽名前或後﹖
二、證人：鍾政道（即辦理本件貸款之銀行專員）
                住：高雄縣鳳山市○○路二二四號
      待證事項
  (一)乙○○（即被告丙○○之訴訟代理人）邀被告庚○○前往聯邦銀行鳳山分行簽名
    為保證時，伊交付系爭之二紙借據，彼時借款金額有無寫明﹖
  (二)另一連帶保證人己○○名下皆無財產，甚至可能亦無固定收入，則己○○是否可
    為本件房屋貸款之連帶保證人﹖
  (三)借款人丙○○彼時任職何處﹖每月收入多少﹖
三、劉明石－住：台東縣卑南鄉東成七四號。
      待證事項
  (一)伊係為丙○○或乙○○保證﹖
  (二)伊保證之金額多少﹖
  (三)伊平均每月收入多少﹖或伊有無不動產﹖
      請求調查證據暨再開辯論之理由
一、查2.被告庚○○受被告丙○○之兄乙○○邀約，為乙○○新購高雄市○○區
    ○○路五五五巷大廈不足證分之九十萬元作保乙節，除有莊美花在  鈞院證詞可
    據外，庭呈之土地及買賣契約書之承買人均有塗改痕跡，亦可佐證。
二、次查，彼時原告銀行之專員鍾政道係拿二紙金額及借款人等事項均空白之借據交
    被告庚○○簽名，被告庚○○為平地原住民，心思單純不疑有他便先行簽名，詎
    知八十八年八月間被告收到原告銀行催收貸款時，才知悉原告銀行係借款給乙○○之弟，且金額合計三百四十八萬元，與當初乙○○所說事情完全不符。
三、再查，被告丙○○民國年7.月11.日出生，原告銀行貸款予丙○○時，丙○○才
    二十一歲，且在軍中服役，月入數千元，此有卷附丙○○戶籍謄本可證，則原告
    聯邦銀行何以如此草率即借予二十一歲服兵役之青年房屋總價九成，並且金額高
    達三百四十八萬元之貸款﹖而丙○○以區區數千元收入，又何能償還每月三萬元
    以上之貸款本息﹖其次另一連帶保證人己○○名下既無不動產，收入亦不固定，
    何能為巨額貸款之連帶保證人﹖因此為明瞭本件貸款之事實，殊有傳喚原告受僱
    人鍾政道之必要。
四、又按系爭借據上丙○○之簽名與  鈞院卷附乙○○受託為特別代理權人之委託書
    上丙○○之簽名顯不相符，其次10.庭呈  鈞院之土地及房屋買賣契約書上之
    買方原本均為乙○○，後來才塗改為丙○○，則被告庚○○2.係為丙○○或
    乙○○購屋貸款而為保證人與被告庚○○是否應負連帶保證責任有重大關係。
五、末查乙○○可能涉及偽造文書或侵害丙○○債信事，因此乙○○代理丙○○出庭
    時所為之陳述，均非事實，被告庚○○並以本件書狀否認之。
      為此特具狀懇請
鈞院再開辯論並傳喚右述三位證人，以明瞭被告庚○○是否應負保證責任﹖或保證之
範圍﹖以保權益，無任感禱。


司法院資訊處製作；財團法人民間司法改革基金會備份。
